臺灣臺南地方法院交通事件裁定　　　　　　　　　　　九十年度交聲字第三號
　　移送機關　交通部公路局嘉義區監理所台南監理站
　　受處分人
　　即異議人　甲○○
右列受處分人因違反道路交通管理處罰條例案件，對於交通部公路局嘉義區監理所台
南監理站九十年十二月十八日所為之裁決處分（處分案號：南監五字第裁七四—六四
七四三一號）聲明異議，本院裁定如左：
    主  文
異議駁回。
    理  由
一、聲明異議意旨如附件聲明異議狀所載。
二、按汽車行駛高速公路，不得有在路肩上行駛，或利用路肩超越前車或倒車行為；
    汽車行駛於高速公路或設站管制之道路，而不遵管制之規定者，處汽車駕駛人新
    臺幣三千元以上六千元以下罰鍰；執勤之公路警察，發現汽車駕駛人違反交通管
    理事件，當場不能或不宜攔截掣單舉發者，遇有在路肩行駛情形者，得逕行舉發
    ，高速公路交通管制規則第九條第一項第二款、道路交通安全管理條罰條例第三
    十三條、高速公路交通管制規則第二十六條第二項第四款，分別定有明文。次按
    ：汽車駕駛人有違反道路交通安全管理條罰條例第三十三條之行為者，除依原條
    款處罰鍰外，並予記違規點數一點，道路交通安全管理條罰條例第六十三條第一
    項第一款，亦有明文。經查：異議人於民國八十八年三月三日下午十三時五十分
    許，在國道一號高速公路南向二○二公里處違規行駛路肩之事實，除有內政部警
    政署國道公路警察局公警局字 (84)第0000000號舉發通知單一紙在卷足
    稽外，另據舉發員警於本院調查中證稱：「當時異議人與另外一部車ＲＪ－七七
    ○三號同時行駛在路肩上，二部車同時舉發，我從後方後視鏡看到異議人行駛路
    肩過來，異議人看到我們閃到外側車道上，我們就逕行舉發」等語。次按，交通
    警員掣單舉發違反道路交通管理處罰條例所列之違規事實，本質上為行政處分，
    係公務員基於職務上權力，依法就特定之具體事件所為具公法上效果之單方行政
    行為，基於公務員為公法上行為具有公信力之原則，該行政處分當可被推定為真
    正，其據以依法處分之事實認定亦為正確無誤，本此公信原則，乃立法者賦予行
    政機關制定違反道路交通事件統一裁罰標準及處理細則，使執勤警員得當機處分
    （如該細則第二十三條之規定）以維護交通秩序、安全之行政目的。反之，若謂
    公務員一切行政行為均需預留證據以證其實，則國家行政勢必窒礙難行，據此，
    刑事訴訟法就犯罪證據有關之規定中，與屬行政秩序罰之交通違規裁罰本旨不合
    之部分，自不在準用之列。基此，本件受處分人即異議人違規行駛路肩之事實當
    可認定，而員警依前開規定逕行舉發，縱未拍照存證，亦無不法。
三、次查：本件舉發通知單因無法投遞送達，經內政部警政署國道公路警察局第三警
    察（以下簡稱第三警察隊）隊於八十八年五月十二日以公警國三交字第○五三三
    八號函檢附該通知聯及信封移請裁決機關裁處之事實，有第三警察隊九十一年三
    月二十二日公警國三交字第○九一○四○八三號函一紙附卷可稽，足認異議人辯
    稱未收到舉發通知，是辦理行車執照時才從裏面顯示出來等語，堪信為真實。該
    舉發通知雖未送達異議人，然異議人既於辦理換照時始知悉前開舉發，亦於九十
    年十月三十日提出違反道路交通管理事件陳述單一紙予裁決機關，足認異議人此
    時已合法收受舉發之通知，而裁決機關逕處以最低額即三千元之罰鍰，並記違規
    點數一點，自無不法，亦未損及異議人之權益。從而，足認異議人之異議為無理
    由，應予駁回。
四、據上論斷，應依道路交通案件處理辦法第十九條，裁定如主文。
中    華    民    國      九十一    年      四       月       八       日
                                臺灣臺南地方法院交通法庭
                                    法  官  蔡  直  青
右正本證明與原本無異。
如不服本裁定，應於裁定送達後五日內向本院提出抗告狀( 應附繕本 )。
                                    書記官  孫  鈴  堯
中    華    民    國      九十一    年      四       月       十       日
